【裁判字號】    99,簡抗,7
【裁判日期】    990928
【裁判案由】    分配表異議之訴
【裁判全文】
臺灣基隆地方法院民事裁定               99年度簡抗字第7號
抗  告  人
即  原  告  酉○○
訴訟代理人  丙○○
相  對  人
即  被  告  優遠企業股份有限公司
法定代理人  丁○○
訴訟代理人  丑○○
相  對  人
即  被  告  午○○即黃啟金之繼.
            未○○即黃啟金之繼.
            卯○○即黃啟金之繼.
            辰○○即黃啟金之繼.
            申○○即黃啟金之繼.
            乙○○即黃啟金之繼.
            巳○○即黃啟金之繼.
            甲○○○○○○即連.
            癸○○即連清沂之繼.
            子○○即連清沂之繼.
            壬○○即連清沂之繼.
            辛○○即連清沂之繼.
            寅○○即連國璋之繼.
            庚○○即連國璋之繼.
            己○○即連國璋之繼.
            戊○○即連國璋之繼.
上列抗告人因與相對人間分配表異議之訴事件，對於中華民國99
年6月25日本院98年度基簡字第663號裁定提起抗告，本院裁定如
下：
    主  文
原裁定廢棄，發回本院基隆簡易庭。
抗告程序費用由抗告人負擔。
    理  由
一、按抗告法院認抗告為有理由者，應廢棄或變更原裁定，民事
    訴訟法第492 條前段定有明文。而此項規定依同法第436 條
    之1第3項之規定，於簡易訴訟程序準用之。又按債權人或債
    務人對於分配表所載各債權人之債權或分配金額有不同意者
    ，應於分配期日一日前，向執行法院提出書狀，聲明異議；
    異議未終結者，為異議之債權人或債務人，得向執行法院對
    為反對陳述之債權人或債務人提起分配表異議之訴，強制執
    行法第39條第1項、第41條第1項前段分別定有明文。
二、本件抗告意旨略以：本院96年度執字第5586號強制執行事件
    於民國98年1月21日製作分配表，並定於同年2月20日下午3
    時分配，而抗告人依法於同月2日向本院具狀聲明異議，故
    執行法院又於同年6月29日製作新分配表，對照前後2件分配
    表之差異，僅將原分配表之第一順位抵押權人「連清沂」更
    正為「連清沂之繼承人尹呂白等9人」、將第二順位抵押權
    人「黃啟金」更正為「黃啟金之繼承人午○○等7人」，執
    行法院固依抗告人異議事由「第一順位抵押權人連清沂、第
    二順位抵押權人莊啟金皆已死亡卻列入分配，有適格之疑義
    。」為程序上瑕疵之補正，然抗告人其他異議事由仍未經執
    行法院更正，又抗告人於98年7月14日到院閱卷時，曾向本
    院司法事務官詢問前順位之抵押權是否仍列入分配？而司法
    事務官告知抗告人最好提起分配表異議之訴，由法院判決為
    依據，抗告人為此提起分配表異議之訴，然原審卻以抗告人
    未對於執行法院於98年6月29日重新製作之分配表聲明異議
    為由，裁定駁回抗告人之訴，顯有未盡詳查之疏漏，爰依法
    提起本件抗告，請求廢棄原裁定等語。
三、經查，本院96年度執字第5586號拍賣抵押物強制執行事件曾
    於98年1月21日製作分配表，並定於同年2月20日下午3 時分
    配，而抗告人於同月2日具狀向本院聲明異議，其異議要旨
    略以：「(1)第一、二、三順位之抵押權人連清沂、黃啟金、
    優遠企業股份有限公司（下稱優遠公司）之抵押權均已因罹
    於時效而消滅。(2)第三順位抵押權人優遠公司與債務人簡榮
    金間並無實際債權存在。(3)受分配之抵押權人，其債權及金
    額並不明確，逕自列入分配有所不當。(4)第一順位抵押權人
    連清沂、第二順位抵押權人黃啟金皆已死亡卻列入分配，有
    適格之疑義。」而執行法院認抗告人異議之「第一順位抵押
    權人連清沂、第二順位抵押權人黃啟金皆已死亡卻列入分配
    ，有適格之疑義」為有理由，故於98年6月29日另行製作新
    分配表，觀諸前後2件分配表之異同，僅將原分配表之「連
    清沂」、「黃啟金」分別更正為「連清沂之繼承人甲○○○
    ○○○等9人」、「黃啟金之繼承人午○○等7人」，然抗告
    人其他異議事由因涉及實體法上之爭執，執行法院尚無審究
    權限，抗告人之異議仍未終結，抗告人嗣於98年7月21日具
    狀向執行法院提起分配表異議之訴，是原審以「抗告人提起
    本件分配表異議之訴未先行向執行法院具狀聲明異議，與法
    不合」為由，裁定駁回抗告人之訴，於法自有未洽。從而，
    抗告意旨指摘原裁定不當，求予廢棄原裁定，為有理由，爰
    將原裁定廢棄，發回原審即本院基隆簡易庭續就本件訴訟為
    適法處理。
四、據上論結，本件抗告為有理由，依民事訴訟法第436條之1第
    3項、第492條，裁定如主文。
中    華    民    國    99    年    9     月    28    日
                  民事庭審判長法  官  蔡聰明
                              法  官  陳湘琳
                              法  官  徐世禎
以上正本係照原本作成。
本件裁定不得再抗告。
中    華    民    國    99    年    9     月    28    日
                              書記官  周素秋

司法院資訊處製作；財團法人民間司法改革基金會備份。
